臺灣高等法院民事判決
110年度上字第902號
上  訴  人  瑞聚科技股份有限公司

法定代理人  張煒翔  
訴訟代理人  簡榮宗律師
            王智灝律師
被  上訴人  創璞生物科技股份有限公司

法定代理人  蘇亮燁  

上列當事人間請求返還價金事件，上訴人對於中華民國110年5月
4日臺灣新北地方法院110年度訴字第31號第一審判決提起上訴，
本院於111年1月26日言詞辯論終結，判決如下：
    主      文
上訴駁回。
第二審訴訟費用由上訴人負擔。　　
    事實及理由
壹、程序方面：
    被上訴人之法定代理人原為黎君儀，嗣於本院審理期間變更
    為蘇亮燁，有公司登記資料可參（見本院卷第27-29頁）。
    茲據蘇亮燁聲明承受訴訟（見本院卷第25、63頁），合於民
    事訴訟法第170條、第175條第1項規定，應予准許。　
貳、實體方面：
一、被上訴人主張：兩造於民國109年8月28日簽訂口罩銷售合約書（下稱系爭合約書），約定由伊向上訴人購買30萬個南六企業股份有限公司（下稱南六公司）生產之醫療口罩，總價新臺幣（下同）1,512,000元（含稅），上訴人應於同年9月9日前交貨。伊已依約付訖價金，惟上訴人未依約交貨，爰先位依系爭合約書第5條第3項、備位依第6條第3項約定，請求上訴人返還價金1,512,000元，及自支付命令送達翌日起算之法定遲延利息等語。
二、上訴人抗辯：伊係因政府擴大徵用口罩之不可抗力因素致遲
    延發貨，依系爭合約書第3條第7項、第5條第3項約定，伊無
    庸返還貨款；且兩造曾協商改於109年9月25日前交貨，伊於
    同年月21日即有符合兩造約定品質之口罩可交付，惟遭被上
    訴人拒絕。縱認被上訴人得請求返還價金，惟伊已交付4,00
    0個口罩，價值20,160元，亦應予扣除等語。
三、原審為被上訴人全部勝訴之判決，即命上訴人給付被上訴人
    1,512,000元，及自109年10月29日起至清償日止，按年息5%
    計算之利息。上訴人提起上訴，聲明為：㈠原判決廢棄；㈡被
    上訴人在第一審之訴及假執行之聲請均駁回。被上訴人則答
    辯聲明：上訴駁回。
四、兩造均是認其等於109年8月28日簽訂系爭合約書，約定由被
    上訴人向上訴人購買30萬個南六公司生產之醫療口罩，價金
    1,512,000元（含稅），上訴人應於同年9月9日前交貨；被
    上訴人業已付訖前開價金，上訴人未於109年9月9日交付貨
    物，僅於同年9月11日請物流公司寄送4,000個口罩至被上訴
    人營業所等事實，並有系爭合約書、簽收單可證（見原審卷
    第61-63頁），俱堪信為真。
五、按系爭合約書第5條第3項、第6條第3項分別約定：「合約生
    效後，甲（即被上訴人）乙（即上訴人）雙方不得隨意違約
    （不可抗力因素除外），如乙方在收到甲方全額款項後，未
    能於合約規定出貨日期後的3個工作日內完成出貨，則本合
    約失效，乙方須退還已收到的全額貨款給甲方」、「因在抗
    疫時期受到原貨物緊缺的影響導致不能按照合約約定的期限
    出貨的，乙方應在3天內退款，退款到帳時合約終止」。被
    上訴人主張上訴人未能依約交貨，其有權依上開約定，請求
    上訴人返還已收價金，固為上訴人所否認。惟查：
　㈠針對兩造締約之緣由，被上訴人於本院陳稱：伊是醫療器材
    耗材經銷商，客戶多為研究單位、學校單位及實驗室，當初
    向上訴人訂購口罩是為了銷售給客戶。本件簽約時，雖然政
    府仍有銷售實名制口罩，但已經放寬口罩銷售之限制，在市
    場上一般人也可以買到口罩，只是數量比較少，金額也比較
    高，當初用較高的金額向上訴人採購是為了確保數量，因為
    實驗室對口罩的需求比一般人高很多，伊如果答應交貨給客
    戶，必需確保貨物來源無虞。伊本身是經銷商，有很多管道
    可以採購口罩，是因上訴人說有關係可以拿到南六公司的口
    罩，且承諾可以供貨的數量大，所以伊才願意和上訴人交易
    等語。上訴人對被上訴人所言並無爭執，另坦承：伊係經營
    軟體開發業務，當時因為口罩需求高，伊認為有利潤所以才
    兼做銷售口罩之業務。伊是透過關係，可以拿到南六公司生
    產的口罩再轉售等語（見本院卷第58-59頁）。
　㈡由上可知，上訴人本身並非口罩之生產商，亦非以銷售口罩
    等醫材為業，僅因在COVID-19疫情嚴峻，國內口罩供應尚非
    充足期間，可透過關係輾轉取得南六公司生產之醫用口罩，
    方欲轉售口罩牟利。而被上訴人則係因客戶對口罩有高度需
    求，在全民對醫用口罩需求高漲之際，尤須尋求可穩定供貨
    之貨源，方與承諾可大量供貨之上訴人締約。而由兩造於系
    爭合約書第3條第2項、第4項、第5條第3項、第6條第3項分
    別明確約定上訴人應於締約後兩週內一次性出貨、上訴人未
    於約定交貨日後3個工作日內完成出貨，合約即失效、在抗
    疫期間因受到貨物緊缺影響致不能依約出貨，上訴人應於3
    日內還款等情，益徵上訴人須於短期內大量供貨，方符兩造
    締約之真意，並滿足被上訴人締約之經濟目的。
　㈢上訴人坦認未於兩造約定之交貨日（即109年9月9日）後3個
    工作日內一次交付30萬個口罩予被上訴人之事實，其雖辯稱
    此係因政府擴大徵收南六公司生產之口罩所致，應屬系爭合
    約書第5條第3項所指不可抗力因素云云。然在109年時，政
    府為因應變化迅速之疫情，輒機動調整各項防疫措施，乃吾
    人共同之生活經驗與週知之事實。兩造締約時顯已預見可能
    因疫情變化致防疫政策改變，而於系爭合約書第3條第7項、
    第6條第3項分別約定倘因疫情因素影響供貨，可經由雙方協
    商後延後交貨日；如未能由雙方合意延期交貨者，上訴人應
    於3日內退款之因應對策。從而，縱使南六公司在109年9月
    間遭政府擴大徵收口罩數量乙節屬實（見本院卷第103頁衛
    生福利部公函），因而導致上訴人無法如期供貨，亦應回歸
    前述兩造約定之對應機制處理。上訴人雖稱兩造於約定交貨
    日後，另已協商變更交貨日為109年9月25日云云，然觀諸其
    所提出之兩造代表人以通訊軟體交談之對話記錄（見本院卷
    第141頁），僅見上訴人單方提出於9月25日前交貨之提議，
    未見被上訴人為肯定之回應，被上訴人否認兩造業已協商變
    更交貨日，應可信實。準此，被上訴人依系爭合約書第6條
    第3項約定請求上訴人返還已收價金1,512,000元，並加給自
    支付命令送達翌日起算之法定遲延利息，核屬有據（參見民
    法第229條第2項、第231條第1項、第203條）。
　㈣至上訴人抗辯其已於109年9月11日交付被上訴人4,000個價值
    20,160元之口罩，故其僅須返還上訴人價金1,491,840元云
    云。惟兩造業於系爭合約書第3條第4項明確約定上訴人應一
    次性交貨，如前述，上訴人既僅交付4,000個口罩，所為給
    付顯不符債之本旨，依民法第235條本文規定，不生提出給
    付之效力，被上訴人自無給付該4,000個口罩價金之義務，
    尚無須從上訴人應返還之價金中，扣除該等口罩之價金。上
    訴人以前詞置辯，亦非可取。
六、綜上所述，被上訴人依系爭合約書第6條第3項約定，請求上
    訴人給付1,512,000元，及自支付命令送達翌日即109年10月
    29日（見原審司促字卷第31、33頁送達證書）起，至清償日
    止，按年息5%計算之利息，自屬正當，應予准許。從而原審
    為上訴人敗訴之判決，並依聲請為准、免假執行之宣告，並
    無不合。上訴論旨指摘原判決不當，求予廢棄改判，為無理
    由，應駁回上訴。
七、本件事證已臻明確，兩造其餘之攻擊或防禦方法及所用之證
    據，經本院斟酌後，認為均不足以影響本判決之結果，爰不
    逐一論列，附此敘明。
八、據上論結，本件上訴為無理由，爰判決如主文。
中　　華　　民　　國　　111 　年　　2 　　月　　23　　日
                  民事第十二庭  
                      審判長法  官  陳秀貞
                            法  官  蔡世芳
                            法  官  陳婷玉
正本係照原本作成。
如不服本判決，應於收受送達後20日內向本院提出上訴書狀，其
未表明上訴理由者，應於提出上訴後20日內向本院補提理由書狀
（均須按他造當事人之人數附繕本）上訴時應提出委任律師或具
有律師資格之人之委任狀；委任有律師資格者，另應附具律師資
格證書及釋明委任人與受任人有民事訴訟法第466 條之1第1項但
書或第2項所定關係之釋明文書影本。如委任律師提起上訴者，
應一併繳納上訴審裁判費。
中　　華　　民　　國　　111 　年　　2 　　月　　23　　日

  　　　　　　　　　　　　　書記官  陳盈璇